【裁判字號】    98,訴,1991
【裁判日期】    990129
【裁判案由】    偽造文書等
【裁判全文】
臺灣臺北地方法院刑事判決              98年度訴字第1991號
公  訴  人  臺灣臺北地方法院檢察署檢察官
被      告  甲○○
指定辯護人  公設辯護人張寅煥
上列被告因偽造文書等案件，經檢察官提起公訴（九十八年度偵
緝字第二三五六號），被告於準備程序中先就被訴事實為有罪之
陳述，經本院告以簡式審判之旨，並聽取當事人之意見後，本院
合議庭裁定行簡式審判程序，判決如下：
    主  文
甲○○意圖為自己不法之所有，而侵占遺失物，處罰金新臺幣貳
仟元，如易服勞役，以新臺幣壹仟元折算壹日；又行使偽造私文
書，足以生損害於他人，共拾罪，均累犯，各處有期徒刑月
，如易科罰金，均以新臺幣壹仟元折算壹日，如附表二所示之文
書及署押均沒收。應執行有期徒刑捌月，如易科罰金，以新臺幣
壹仟元折算壹日，如附表二所示之文書及署押均沒收。
    事  實
一、甲○○前於(一)民國九十五年間，因侵占案件，經臺灣士林地
    方法院（下稱士林地院）以九十五年度簡字第三七號刑事判
    決，判處有期徒刑三月確定，於九十六年二月一日縮短刑期
    執行完畢；又於(二)九十六年間，因竊盜案件，經士林地院以
    九十六年度士簡字第六一三號刑事判決，判處有期徒刑三月
    確定，嗣經同院以九十六年度聲減字第二六二七號裁定減刑
    為有期徒刑一月又十五日確定，於九十六年十月二十五日縮
    短刑期執行完畢。
二、甲○○猶不知悛悔，於九十七年九月間某日，在臺北市士林
    區劍潭捷運站附近，拾獲乙○○所有、卡號0000000
    000000000000號之中國信託商業銀行（下稱中
    信銀行）信用卡一張，竟意圖為自己不法之所有，予以侵占
    入己後，乃萌生行使偽造私文書及意圖為自己不法所有之犯
    意，於附表所示之時、地，前往如附表所示之商店，向各該
    不知情之店員出示行使上揭乙○○所有之信用卡，而向各該
    不知情之店員施用詐術，佯裝其為合法持卡人，使各該不知
    情之店員因此陷於錯誤，認為係本人持卡消費，而將簽帳單
    交由甲○○，由甲○○在簽帳單上偽造如附表所示之「林志
    傑」署押（偽造署押次數均如附表所載），以此方式偽造用
    以表示乙○○確認如附表所示之消費金額無誤之簽帳單私文
    書後，交予各該不知情之店員行使核對，致各該不知情之店
    員均分別提供甲○○所欲購買之商品及服務，足以生損害於
    乙○○及發卡銀行即中信託銀行及如附表所示之特約商店對
    於信用卡持卡人身份核對之正確性。嗣因乙○○接獲信用卡
    繳款通知書，發覺有異，乃向中信銀行反應，始查悉上情。
三、案經臺北市政府警察局中山分局報告臺灣臺北地方法院檢察
    署檢察官偵查起訴。
    理  由
一、認定犯罪事實所憑之證據：
    上開事實二之部分，業據被告甲○○於本院九十九年一月十
    八日審理時供承不諱（本院當日審判筆錄參照），核與證人
    即被害人乙○○之證述情節相符（偵卷第五頁至第九頁、第
    三一頁、第三二頁、第四三頁至第四五頁參照），並有證人
    葉宜婷之證述在卷可稽（偵卷第十頁至第十二頁參照），及
    如附表一編號一至編號十一所示之簽帳單十一紙及中信銀行
    出具之冒用明細表一紙附卷可佐（偵卷第十三頁、第十四頁
    、第二六頁、第四八頁至第五四頁參照），是由上開補強證
    據，足認被告任意性自白核與事實相符，堪以採信。本件事
    證明確，被告之犯行堪以認定。
二、論罪科刑之法律適用：
  (一)按信用卡簽帳單係持卡人所簽署，用以證明所消費之金額，
    並同意依照信用卡使用規定，一經使用或訂購物品，均應按
    所示之全部金額，付款予發卡銀行之文書，故簽帳單之性質
    為私文書（最高法院九十一年度臺上字第四五三一號判決意
    旨參照）。是核被告甲○○所為，係犯刑法三百三十七條之
    侵占遺失物罪、第二百十六條、第二百十條之行使偽造私文
    書罪，又其就附表編號一、二、四、六至十三部分，係犯刑
    法第三百三十九條第一項之詐欺取財罪，就附表編號三、五
    部分，係犯刑法第三百三十九條第二項之詐欺得利罪。被告
    於附表所示簽帳單上偽造署押，用以偽造私文書後持以行使
    ，其偽造署押之低度行為應為偽造私文書之高度行為所吸收
    ，偽造私文書之低度行為應為行使之高度行為所吸收，均不
    另論罪。被告以一行為，行使附表所示之信用卡簽帳單，向
    各該特約商店詐取財物或服務，而同時觸犯行使偽造私文書
    及詐欺取財、詐欺得利之罪名，為想像競合犯，依刑法第五
    十五條規定，應從一重之行使偽造私文書罪論處。又被告所
    犯侵占遺失物罪及十三次行使偽造私文書罪間，犯意各別，
    行為互異，應予分論併罰。
  (二)公訴意旨雖漏載刑法第三百三十九條第二項詐欺得利之條文
    ，然此經本院於九十九年一月十八日審理時，依刑事訴訟法
    第九十五條之規定，當庭告知被告所犯罪名（本院當日審判
    筆錄參照），自無礙其訴訟上防禦權之行使。
  (三)被告有如事實一所載之犯罪科刑及執行情形，有臺灣高等法
    院被告前案紀錄表乙份在卷可稽，其於有期徒刑執行完畢五
    年內，故意再犯本件除侵占遺失物外之有期徒刑以上之罪，
    均為累犯，均應依刑法第四十七條第一項規定加重其刑
  (四)爰審酌被告正值壯年，不思努力工作，循正當途徑獲取財物
    ，竟圖不勞而獲，於侵占他人遺失之信用卡後，竟進而冒用
    他人名義簽帳消費，向特約商店詐購商品及服務，危害金融
    信用交易秩序及被害人、發卡銀行暨特約商店之權益，然其
    犯後已能坦承犯行、態度尚稱良好等一切情狀，分別量處如
    主文所示之刑，並就罰金部分及有期徒刑部分分別諭知易服
    勞役及易科罰金之折算標準，再就有期徒刑部分定其應執行
    之刑及易科罰金之折算標準。
  (五)又被告於附表所示時、地所偽造之簽帳單，其中如附表編號
    一、二、六、十一之簽帳單為三聯複寫式，被告於其上簽名
    後，將第一聯特約用戶存根聯及第三聯易購存根聯交還予各
    該店員，第二聯持卡人存根聯則由被告收執；如附表編號三
    至五、七至十及十二、十三之簽帳單，則均係以感熱式紙張
    列印，一式共有「顧客存根聯」及「商店存根聯」二聯，其
    間並未以複寫方式為之，被告於「商店存根聯」持卡人簽名
    欄簽名後，將該聯交還予特約商店收執，無庸再於顧客存根
    聯上簽名。經查，如附表二編號一所示簽帳單之「顧客存根
    聯」、「持卡人存根聯」共十三紙，均係被告甲○○所有供
    其行使偽造私文書及詐欺取財、詐欺得利所用之物，雖均未
    扣案，然不能證明業已滅失，均應依刑法第三十八條第一項
    第二款宣告沒收。至如附表二編號二所示簽帳單之「特約用
    戶存根聯」及「易購存根聯」，以及如附表二編號三所示簽
    帳單之「商店存根聯」，業經被告提出交予各該店員，已非
    被告所有，然其上偽造之「林志傑」署押，均應依刑法第二
    百十九條規定，不問屬於犯人與否，均由本院宣告沒收之。
據上論斷，應依刑事訴訟法第二百七十三條之一第一項、第二百
九十九條第一項前段，刑法第二百十六條、第二百十條、第三百
三十七條、第三百三十九條第一項、第二項、第五十五條、第四
十七條第一項、第五十一條第五款、第九款、第十款、第四十一
條第一項前段、第八項、第四十二條第三項前段、第二百十九條
、第三十八條第一項第二款，刑法施行法第一條之一，判決如主
文。
中    華    民    國    99    年    1     月    29    日
                  刑事第九庭    法  官  張詩芸
以上正本證明與原本無異。
如不服本判決應於收受送達後10日內向本院提出上訴書狀，並應
敘述具體理由；其未敘述上訴理由者，應於上訴期間屆滿後20日
內向本院補提理由書（均須按他造當事人之人數附繕）「切勿逕
送上級法院」。
                                書記官  顏淑華
中    華    民    國    99    年    1     月    29    日
附錄本案論罪科刑法條全文
中華民國刑法第二百十六條
（行使偽造變造或登載不實之文書罪）
行使第二百十條至第二百十五條之文書者，依偽造、變造文書或
登載不實事項或使登載不實事項之規定處斷。
中華民國刑法第二百十條
（偽造變造私文書罪）
偽造、變造私文書，足以生損害於公眾或他人者，處五年以下有
期徒刑。
中華民國刑法第三百三十九條
（普通詐欺罪）
意圖為自己或第三人不法之所有，以詐術使人將本人或第三人之
物交付者，處五年以下有期徒刑、拘役或科或併科一千元以下罰
金。
以前項方法得財產上不法之利益或使第三人得之者，亦同。
前二項之未遂犯罰之。
中華民國刑法第三百三十七條
（侵占遺失物罪）
意圖為自己或第三人不法之所有，而侵占遺失物、漂流物或其他
離本人所持有之物者，處五百元以下罰金。
附表一
┌──┬──────┬──────────┬─────┬──────────────┐
│編號│時間        │特約商店及地址      │ 盜刷金額 │偽造之署押                  │
│    │            │                    │（新臺幣）│                            │
├──┼──────┼──────────┼─────┼──────────────┤
│ 一 │97年9月15日 │京城明珠酒吧        │  13,000元│「林志傑」署押枚（該簽帳單│
│    │            │臺北市中山區○○○路│          │為三聯複寫式，即第一聯特約用│
│    │            │2段124號10樓        │          │戶存根聯、第二聯持卡人存根聯│
│    │            │                    │          │及第三聯易購存根聯上各偽造「│
│    │            │                    │          │林志傑」署押壹枚）          │
├──┼──────┼──────────┼─────┼──────────────┤
│ 二 │97年9月16日 │京城明珠酒吧        │  59,000元│「林志傑」署押枚（該簽帳單│
│    │            │臺北市中山區○○○路│          │為三聯複寫式，即第一聯特約用│
│    │            │2段124號10樓        │          │戶存根聯、第二聯持卡人存根聯│
│    │            │                    │          │及第三聯易購存根聯上各偽造「│
│    │            │                    │          │林志傑」署押壹枚）          │
├──┼──────┼──────────┼─────┼──────────────┤
│ 三 │97年9月16日 │薇閣精品旅館        │   1,500元│簽帳單商店存根聯上偽造「林志│
│    │22時40分許  │臺北市○○區○○街27│          │傑」署押壹枚                │
│    │            │號2樓               │          │                            │
├──┼──────┼──────────┼─────┼──────────────┤
│ 四 │97年9月17日 │玫瑰之夜酒吧        │   1,000元│簽帳單商店存根聯上偽造「林志│
│    │0時29分許   │臺北市中山區○○○路│          │傑」署押壹枚                │
│    │            │2段124號10樓        │          │                            │
├──┼──────┼──────────┼─────┼──────────────┤
│ 五 │97年9月17日 │薇閣精品旅館        │   3,800元│簽帳單商店存根聯上偽造「林志│
│    │0時31分許   │臺北市○○區○○街27│          │傑」署押壹枚                │
│    │            │號2樓               │          │                            │
├──┼──────┼──────────┼─────┼──────────────┤
│ 六 │97年9月17日 │京城明珠酒吧        │  60,000元│「林志傑」署押枚（該簽帳單│
│    │            │臺北市中山區○○○路│          │為三聯複寫式，即第一聯特約用│
│    │            │2段124號10樓        │          │戶存根聯、第二聯持卡人存根聯│
│    │            │                    │          │及第三聯易購存根聯上各偽造「│
│    │            │                    │          │林志傑」署押壹枚）          │
├──┼──────┼──────────┼─────┼──────────────┤
│ 七 │97年9月18日 │吉星24H港式飲茶     │     847元│簽帳單商店存根聯上偽造「林志│
│    │0時28分許   │臺北市中山區○○○路│          │傑」署押壹枚                │
│    │            │1段92號2樓          │          │                            │
├──┼──────┼──────────┼─────┼──────────────┤
│ 八 │97年9月18日 │量龍企業有限公司    │   5,500元│簽帳單商店存根聯上偽造「林志│
│    │1時11分19秒 │臺北市○○區○○路3 │          │傑」署押壹枚                │
│    │            │號3樓之1            │          │                            │
├──┼──────┼──────────┼─────┼──────────────┤
│ 九 │97年9月18日 │量龍企業有限公司    │   8,800元│簽帳單商店存根聯上偽造「林志│
│    │4時3分57秒  │臺北市○○區○○路3 │          │傑」署押壹枚                │
│    │            │號3樓之1            │          │                            │
├──┼──────┼──────────┼─────┼──────────────┤
│ 十 │97年9月18日 │比斯麗琦服飾精品店  │   2,086元│簽帳單商店存根聯上偽造「林志│
│    │20時5分許   │臺北市○○區○○路51│          │傑」署押壹枚                │
│    │            │號1樓               │          │                            │
├──┼──────┼──────────┼─────┼──────────────┤
│十一│97年9月18日 │京城明珠酒吧        │  59,000元│「林志傑」署押枚（該簽帳單│
│    │            │臺北市中山區○○○路│          │為三聯複寫式，即第一聯特約用│
│    │            │2段124號10樓        │          │戶存根聯、第二聯持卡人存根聯│
│    │            │                    │          │及第三聯易購存根聯上各偽造「│
│    │            │                    │          │林志傑」署押壹枚）          │
├──┼──────┼──────────┼─────┼──────────────┤
│十二│97年9月18日 │星期五餐廳          │   1,815元│簽帳單商店存根聯上偽造「林志│
│    │            │臺北市松山區○○○路│          │傑」署押壹枚                │
│    │            │150號               │          │                            │
├──┼──────┼──────────┼─────┼──────────────┤
│十三│97年9月18日 │卓悅國際有限公司    │   4,400元│簽帳單商店存根聯上偽造「林志│
│    │            │臺北縣板橋市○○路  │          │傑」署押壹枚                │
│    │            │275巷65號1樓        │          │                            │
└──┴──────┴──────────┴─────┴──────────────┘
附表二
┌──┬─────────────────────┬─────┐
│編號│物品名稱                                  │數量      │
├──┼─────────────────────┼─────┤
│ 一 │附表一編號一至編號十三之簽帳單顧客存根聯（│共拾張  │
│    │即持卡人存根聯）                          │          │
├──┼─────────────────────┼─────┤
│ 二 │附表一編號一、二、六、十一之簽帳單特約用戶│共捌枚    │
│    │存根聯上、易購存根聯上偽造之「林志傑」署押│          │
├──┼─────────────────────┼─────┤
│ 三 │附表一編號三至五、七至十、十二、十三之簽帳│共玖枚    │
│    │單商店存根聯上偽造之「林志傑」 署押       │          │
└──┴─────────────────────┴─────┘

司法院資訊處製作；財團法人民間司法改革基金會備份。
